【裁判字號】    88,訴,540
【裁判日期】    890210
【裁判案由】    違反水土保持法
【裁判全文】
臺灣士林地方法院刑事判決                          八十八年度訴字第五四號
    公  訴  人  臺灣士林地方法院檢察署檢察官
    被      告  戊○○
    選任辯護人  林耀泉
                陳凱平
                歐宇倫
右列被告因違反水土保持法案件，經檢察官提起公訴（八十八年度偵字第八一八六號
），本院判決如左：
    主  文
戊○○違反在他人山坡地內不得擅自從事堆積土石及開挖整地之使用之規定，累犯，
處有期徒刑捌月。
    事  實
一、戊○○曾於民國八十年間因詐欺案，經台灣板橋地方法院判處有期徒刑七月，嗣
    經台灣高等法院判決駁回上訴確定，於八十三年七月一日執行完畢。猶不知悔改
    ，其透過丙○○得知甲○○之妻呂雪媛在台北縣石門鄉○○段八甲小段第二一八
    之一地號依據山坡地保育利用條例公告之山坡地上開挖整地，於八十六年十月間
    被查獲，遭台北縣政府移送台灣士林地方法院偵查中，竟為傾倒廢土，趁八十七
    二月六日承辦檢察官履勘現場後，未經土地所有權人保生大帝（管理人為葉塗）
    之同意，即擅自在該處從事堆積土石及開挖整地，整地面積達０．０五四二公頃
    ，有造成沖蝕、塌方之虞。嗣經甲○○於同月十三日下午一時三十分許發覺現場
    被傾倒廢土且有挖土機在整地，即報警查獲戊○○囑託乙○○（經檢察官為不起
    訴處分）轉囑張芬崧僱用之司機丁○○駕駛挖土機在現場整地。
二、案經台北縣政府移請台灣士林地方法院檢察署檢察官及該署檢察官自動檢舉偵查
    起訴。
    理  由
一、訊據被告矢口否認有何違法行為，辯稱：伊係受甲○○及丙○○之託，代為找人
    處理系爭土地被人傾倒廢土乙事，以免甲○○之妻遭受刑罰，並改善系爭被傾倒
    廢土之山坡地之水土保持云云。經查：
  （一）、甲○○之妻呂雪媛曾自八十六年九月間起在系爭山坡地上整地耕作，嗣於
          同年十月七日被查獲，案經台北縣政府移送台灣士林地方法院檢察署檢察
          官偵查起訴後，經本院判處有徒刑六月，緩刑二年在案，有本院八十七年
          度訴字第三０四號判決在卷可稽。惟系爭山坡地於呂雪媛被移送後，又有
          新的堆積土石及開挖整地行為，台北縣政府始再查報移送等情，業經證人
          即台北縣政府農業局承辦人何永昌於偵查中到庭證述明確（見八十七年他
          字第一二四號卷第五十頁）。另呂雪媛於本案承辦檢察官至現場勘驗時亦
          供稱：前案被查獲之地點，是在本案被查獲現址下方，當時現址並未遭破
          壞等語（見八十八年他字第一二四號卷第五十四頁）。
  （二）、本件甲○○苟曾委託被告代為僱工整地，應無可能報警。再者，甲○○之
          妻呂雪媛所涉違反水土保持法案件，承辦檢察官已於八十七年二月六日前
          往現場履勘完畢，有勘驗筆錄附卷可考（見八十七年偵字第六二三一號卷
          第一二一頁），甲○○實無必要再委託被告僱工至現場整地，且二次整地
          範圍亦非一致。雖丙○○於八十七年十二月三十三日檢察官訊問時曾證稱
          ：甲○○有同意剷平回填，而且我們三人有去現場看倒廢土情形，甲○○
          說要找挖土機，伊才替他找人，甲○○有同意填土整平云云（見八十七年
          偵字第六二三一號卷第九十八頁），惟經檢察官傳喚甲○○與丙○○對質
          後，丙○○又改口稱上次證言係指上次被查獲之事（見八十七年偵字第六
          二三一號卷第一０二頁正面及反面）。本院自不能採信丙○○於八十七年
          十二月二十三日所為證詞，作有利於被告之認定。
  （三）、挖土車司機丁○○於警訊時供稱：伊是從八十七年二月十二日下午一時許
          至該地段整地，約兩輛廢土車，伊是將廢土車運來之土方用挖土機將其土
          方移置至低處，將現場整平等語（見八十七年偵字第六二三一號卷第十二
          頁、第十一頁反面）。而丁○○之雇主張芬崧於警訊時則供稱：乙○○委
          託之整地費用是以挖土機操作時間計算，每鐘一千五百元等語（見八十七
          年偵字第六二三一號卷第十頁反面）。另委託張芬崧整地之乙○○於偵查
          中亦證稱：是戊○○要伊替他找怪手，他公司是在台北市○○○路七號三
          樓之三，地點是他說的，經地主同意也是他說的，而且工錢也是他付的，
          伊找張芬崧時是說朋友要整地，叫他在現場等，等地主指示，後來事發要
          請款，伊帶張芬崧去雲從龍建設工程顧問有限公司找戊○○拿錢等語（見
          八十七年偵字第六二三一號卷第三十七頁反面、第一百十二頁反面）。由
          此觀之，被告既未受託僱工至現場整地，若非為傾倒廢土，焉有可能無故
          自費僱工至現場整地。益徵甲○○於偵查中所證：「當時我請丙○○寄存
          證信函，丙○○去問過戊○○，戊○○說他們公司要倒土，要倒在我裡面
          之土地上，要向我借路」等語（見八十七年偵字第六二三一號卷第一０三
          頁）應屬真實。
  （四）、坐落台北縣石門鄉○○段八甲小段第二一八之一地號土地，係依據山坡地
          保育制用條例經行政院六十八年十一月二十一日台六八經字第一一七０一
          號函核定，台灣省政府六十九年二月六日六九農山字一二０一六六號公告
          之山坡地，有台北縣政府八十八年十月六日八八北府農六字第三七七六二
          五號函在卷可稽。又台北縣政府於八十七年三月十二日前往違現地點會勘
          結果，違約類別為堆積土石、擅自開挖整地，違約面積約０．０六公頃，
          且未做好坡面保護措施，有造成沖蝕、塌方之虞，以及隨意堆置棄土、棄
          土未加設防止沖刷及排水措施，有台北縣山坡地違規使用查報與取締案件
          會勘紀錄影本及現場照片四張在卷可考（見八十七年偵字第六二三一號卷
          第七頁、第二十一頁）。而本案承辦檢察官於八十八年四月二十日再至現
          場履勘時，台北縣政府農業局之承辦人吳振宏亦當場表示以當時之倒土情
          況，如下雨會沖刷土石，造成土石流失，影響山溝排水，致生危險。但現
          址已植生植物，比較不會造成土石崩場，並經台北縣淡水地政事務所測量
          當時堆積土石及開挖整地之範圍為０．０五四二公頃，有履勘筆錄、土地
          複丈成果圖及現場照片十五幀在卷可憑（見八十七年他字第一二四號卷第
          五十四頁、第六十五頁）。足見被告在現場從事堆積土石及開挖整地，僅
          有造成沖蝕、塌方之虞，並未生水土流失之結果甚明。
    綜上所述，被告所辯無非畏罪卸責之詞，不足採信。被告罪證明確，犯行堪以認
    定。
二、核被告所為，應係犯山坡地保育利用條例第三十四條第一項之罪。公訴人雖認被
    告係犯水土保持法第三十二條第一項前段之罪。惟該罪為實害犯，以發生水土流
    失之結果為必要，而現場僅有造成沖蝕、塌方之虞，並未生水土流失之結果，自
    不能論以該罪，起訴法條應予變更。又被告利用不知情之挖土車司機丁○○開挖
    整地，係屬間接正犯。又被告有事實欄所載犯罪科刑及執行情形，有被告全國前
    案紀錄表在卷可稽。其受有期徒刑之執行完畢後五年以內再犯本件有期徒刑以上
    之罪，係屬累犯，應依法加重其刑。爰審酌被告犯罪之動機、目的、手段，及其
    品性、生活狀況、智識程度，犯罪所生之損害及犯罪後之態度等一切情狀，量處
    如主文所示之刑。
據上論斷，應依刑事訴訟法第二百九十九條第一項前段、第三百條、山坡地保育利用
條例第三十四條第一項，刑法第十一條前段、第四十七條，判決如主文。
本案經檢察官李學到庭執行職務
中      華      民      國      八十九      年    三    月    三        日
                                    臺灣士林地方法院刑事第二庭
                                        法  官  楊  智  勝
右正本證明與原本無異。
如不服本判決，應於判決送達後十日內，向本院提出上訴狀。
                                        書記官  楊  敏  琴
中      華      民      國      八十九      年    三    月    三        日
附錄本案論罪科刑法條全文
山坡地保育利用條例第三十四條第一項
在公有或他人山坡地內，擅自墾殖或設置工作物者，處六月以上五年以下有期徒，得
併科三萬元以下罰金。


司法院資訊處製作；財團法人民間司法改革基金會備份。
